【裁判字號】    97,聲判,29
【裁判日期】    970520
【裁判案由】    聲請交付審判
【裁判全文】
臺灣臺中地方法院刑事裁定              97年度聲判字第29號
聲  請  人
即告訴人    甲○○
代  理  人  熊賢棋  律師
被      告  乙○○
上列聲請人因告訴被告涉嫌詐欺等案件，不服臺灣高等法院臺中
分院檢察署檢察長駁回再議之處分（97年度上聲議字第523號）
，聲請交付審判，本院裁定如下：
    主  文
聲請駁回。
    理  由
一、按告訴人不服上級法院檢察署檢察長或檢察總長認再議為無
    理由而駁回之處分者，得於接受處分書後10日內委任律師提
    出理由狀，向該管第一審法院聲請交付審判；法院認交付審
    判之聲請不合法或無理由者，應駁回之；法院為前項裁定前
    ，得為必要之調查，刑事訴訟法第258條之1、第258條之3第
    2項前段、第3項分別定有明文。
二、本件聲請交付審判意旨略以：
  (一)卷附台昇會計師事務所會計師曾杉源以其專業查帳精算後，
    出具核閱報告書載明，被告乙○○於95年10月至96年5月溢
    領公款及合約損失共計118933元，可證被告溢領公款，檢察
    官未傳喚上開證人到庭說明被告所自行申報的加班費及全勤
    是否有浮報、虛報，使告訴人陷於錯誤而為金錢之給付，即
    逕為不起訴處分，實有調查未盡之處。
  (二)原不起訴處分書以證人即原苗栗教室主任黃彥融的證言而認
    定老師之工作時數及核發多少薪資，都要經過聲請人的同意
    ，且報支加班費之情，亦係聲請人「體諒被告半工半讀，以
    籌措學費、生活費之處境」而自願發給，惟證人黃彥融當時
    並非苗栗教室主任，而是在台中工作，對苗栗教室的情形並
    非在場親自見聞，方圓圍棋教室並非慈善救濟事業，怎可能
    「體諒被告半公半讀，以籌措學雜費、生活費之處境」，聲
    請人會發給被告系爭加班費，係因被告先以欺瞞之手段，致
    使聲請人陷於錯誤並交付財物後，而事後聲請人始知其浮報
    、虛報加班費之情事，後因慮及若因此撤換業務人員，恐影
    響業務之連貫及系爭補習班之聲譽，且體諒被告半工半讀以
    籌措學雜費、生活費之處境，遂暫時隱忍未追究此事，是以
    並不得據此認聲請人在被告申報請領加班費時，非因陷於錯
    誤而交付金錢。
  (三)原駁回再議處分書依告訴狀中之指述而認定被告詐領加班費
    之加班時間，被告確實有在聲請人經營之補習班工作，惟上
    開告訴狀並未記載「被告確實有在聲請人經營之補習班工作
    」，則被告是否有待在補習班內工作？仍有待查證。
  (四)原駁回再議處分書認本件被告於聲請人要求業務交接後，既
    已將苗栗教室之鑰匙及業務交接予證人黃彥融，縱有遲延2
    天交付之情事，亦難遽認被告有何不法所有之侵占犯意或違
    背其任務之背信犯行，然卻未詳察被告何以於聲請人要求業
    務交接後，遲延2天始交付鑰匙？
三、本件聲請人前以被告涉嫌詐欺等案件，向臺灣臺中地方法院
    檢察署檢察官提出告訴，經該檢察署檢察官為不起訴處分（
    96年度偵字第28614號）後，聲請人不服，聲請再議，亦經
    臺灣高等法院臺中分院檢察署檢察長以再議無理由而駁回再
    議（97年度上聲議字第523號）等情，業經本院調取上開偵
    查卷宗及處分書審閱無訛。
四、按刑事訴訟法第258條之1規定告訴人得向法院聲請交付審判
    ，此乃對於檢察官不起訴或緩起訴裁量權制衡之一種外部監
    督機制，此時，法院僅在就檢察官所為不起訴或緩起訴之處
    分是否正確加以審查，以防止檢察機關濫權，依此立法精神
    ，法院就聲請交付審判案件之審查，所謂「得為必要之調查
    」，其調查證據之範圍，自應以偵查中曾顯現之證據為限，
    不可就告訴人新提出之證據再為調查，亦不可蒐集偵查卷以
    外之證據。又依刑事訴訟法第260條對於不起訴處分已確定
    或緩起訴處分期滿未經撤銷者得再行起訴之規定，其立法理
    由說明，本條所謂不起訴處分已確定者，係包括聲請法院交
    付審判復經駁回者之情形在內，則法院就聲請交付審判案件
    之審查，所謂「得為必要之調查」，其調查證據範圍，自更
    應以偵查中曾顯現之證據為限，不得就告訴人新提出之證據
    再為調查，亦不可蒐集偵查卷以外之證據，否則，將與刑事
    訴訟法第260條之再行起訴規定，混淆不清，合先敘明。經
    查：
  (一)本件聲請人固認證人黃彥融當時並非苗栗教室主任，而是在
    台中工作，何以會知悉之前的事情，惟證人黃彥融之證言，
    僅是陳述被告已有將苗栗教室之鑰匙及業務交接給伊，以及
    個人薪資的計算方式，因證人黃彥融仍為方圓圍棋教室之員
    工，且其係於偵查中具結作證，證言如有不實，須負偽證刑
    責，其證詞自堪採信。
  (二)聲請人又以告訴狀內並無明確記載「被告確實有在聲請人經
    營之補習班工作」，而質疑該加班時間內，被告是否有待在
    補習班內工作云云，惟依證人黃彥融之證言，薪資之計算是
    先將個人每月份之點名表交給江鏇寰，江鏇寰再依點名表來
    發放薪水，至於老師之工作時數及核發多少薪資，都要經過
    聲請人的同意等語。且聲請人於告訴狀內亦自承「…聲請人
    所經營之補習班性質為安親班，是以業務時間為早上9點鐘
    至下午4點鐘，其餘的時間皆為無意義之工作時間，被告硬
    將晚上時間列為加班時間，而浮報、虛報加班費。…」，是
    以薪資之計算既須透過點名表，而依告訴狀之指稱，聲請人
    並未指責被告未於加班時間內上班，反而認為被告硬將晚上
    時間列為其加班時間，而有違當初約定每星期工作時數之規
    定，故可據以推論被告確實有在聲請人經營之補習班工作，
    僅因聲請人認該時段之工作乃其補習班業務以外之「無意義
    之工作時間」而已。且依聲請人所提出告訴狀之證物四（96
    年度偵字第28614號卷第19頁），聲請人所指稱之浮報、虛
    報加班費之日期，皆有明確記載是17時至21時，而依前所述
    ，對於老師之工作時數及薪資之核發，都要經過聲請人的同
    意，則此加班費之給付與否，及如何給付，聲請人既有決定
    權，可見被告並無施用何詐術，致聲請人陷於錯誤而交付給
    被告系爭加班費之理甚明。
  (三)檢察官雖未傳喚曾杉源會計師作證，惟對於台昇會計事務所
    所出具之核閱報告書，係依聲請人事後所提供之憑據及聲請
    人自述之薪資制度所核算，尚難執此而認定被告有施用詐術
    之行為，或聲請人是否因被告之行為而有陷於錯誤之情事，
    是無傳喚出具報告書之曾杉源會計師出庭作證之必要，檢察
    官已於不起訴處分書及駁回再議處分書內敘明不為此調查之
    理由。
  (四)聲請人又認本件被告於聲請人要求業務交接後，遲延2天始
    交付鑰匙給證人黃彥融，而有不法所有之侵占犯意或違背其
    任務之背信犯行，惟按刑法之侵占罪，以意圖為自己或第三
    人不法之所有，而侵占自己持有他人之物為其成立要件，刑
    法第335條第1項訂有明文。故其主觀要件，須持有人變更其
    原來之持有意思而為不法所有之意思，如僅將持有物延不交
    還，不能遽論以該罪，最高法院23年上字第1915號著有判例
    可資參考。另背信罪以為他人處理事務，意圖為自己或第三
    人之不法利益，或損害本人之利益，而為違背其任務之行為
    ，致生損害於本人之財產或其他利益為構成要件。經查，依
    被告於96年12月31日偵訊中陳稱，「至於96年6月11日只有
    叫我交接，並沒有人要我交鑰匙，另外我因為告甲○○傷害
    ，所以當天晚上我到警察做筆錄時交鑰匙給交接的人了。」
    ，是本件被告並無將該鑰匙有易持有為所有之主觀犯意，且
    事後既已將苗栗教室之鑰匙及業務交接予證人黃彥融，縱有
    如聲請人所言遲延2天交付之情事，依上開判例要旨，亦難
    遽認被告有何不法所有之侵占犯意或背信罪責。
五、綜上所述，被告涉犯詐欺及侵占等罪嫌部分，經本院審閱偵
    查卷宗全卷，認聲請人於偵查中所指摘可疑不利被告之上開
    事證，業經檢察官調查後於不起訴處分書內予以說明不採之
    理由，且原不起訴處分書所載理由，亦無違背經驗法則、論
    理法則或其他證據法則之處。故聲請人聲請本案交付審判，
    為無理由，應予駁回。
據上論斷，依刑事訴訟法第258條之3第2項，裁定如主文。
中    華    民    國    97    年    5     月    20    日
                     台灣台中地方法院刑事第四庭
                         審判長法  官  林宜民
                               法  官  許惠瑜
                               法  官  林清鈞
上正本證明與原本無異。
不得抗告。
                               書記官  陳貴卿
中    華    民    國    97    年    5     月    20    日


司法院資訊處製作；財團法人民間司法改革基金會備份。
